臺灣高等法院民事裁定
108年度重家上字第33號
上  訴  人  鄭資英  




上列上訴人與被上訴人鄭陳菜妹等間請求分割遺產等事件，上訴
人對於中華民國110年3月24日本院108年度重家上字第33號判決
提起上訴，本院裁定如下：
    主    文
上訴人第二審、第三審上訴之訴訟標的價額，依序核定為新臺幣
貳仟貳佰參拾柒萬伍仟捌佰肆拾壹元、肆仟柒佰貳拾貳萬壹仟玖
佰肆拾捌元。
上訴人應於收受本裁定正本送達翌日起七日內，補提委任律師或
具律師資格之關係人為訴訟代理人之委任狀，暨補繳第二審裁判
費新臺幣貳拾陸萬伍佰參拾伍元、第三審裁判費新臺幣陸拾肆萬
壹仟肆佰參拾陸元，如逾期未補正，即駁回其第三審上訴。
    理    由
一、按提起民事第三審上訴，應預納裁判費及委任律師為訴訟代
    理人。但上訴人或其法定代理人具律師資格者，不在此限；
    上訴人之配偶、三親等內之血親、二親等內之姻親，或上訴
    人為法人、中央或地方機構時，其所屬專任人員具律師資格
    並經法院認為適當者，亦得為第三審訴訟代理人。上訴人未
    依規定預納裁判費，並委任訴訟代理人，第二審法院應先定
    期命補正，逾期未補正者，第二審法院應以上訴不合法裁定
    駁回之。家事事件法第51條準用民事訴訟法第77條之16第1
    項前段、第466條之1第1項、第2項、第4項，第481條準用第
    442條第2項分別定有明文。次按訴訟標的之價額，由法院核
    定。核定訴訟標的之價額，以起訴時之交易價額為準；又以
    一訴主張數項標的者，其價額合併計算之。但所主張之數項
    標的互相競合或應為選擇者，其訴訟標的價額，應依其價額
    最高者定之，民事訴訟法第77條之1第1項、第2項、第77條
    之2第1 項分別定有明文。另公同共有中之一人或數人本於
    公同共有債權，起訴請求債務人向全體公同共有人為給付，
    非僅為自己利益為請求，自應以公同共有債權之全部，計算
    其訴訟標的之價額。又民法第1164條所定之遺產分割，既係
    以遺產為一體，整個的為分割，並非以遺產中各個財產之分
    割為對象，則於分割遺產之訴，其訴訟標的價額及上訴利益
    額，自應依全部遺產之總價額，按原告所占應繼分比例定之
    。另請求分割共有物（遺產）之訴，其訴訟標的應以原告在
    第一審起訴時因分割所受利益之客觀價額為準，此種案件上
    訴時，其訴訟標的價額及上訴利益額，亦以此為準，不因被
    告或原告提起上訴而有所歧異。
二、查鄭陳菜妹於原審起訴請求分割被繼承人鄭明發之遺產，原
    審判決後，鄭資英、鄭陳菜妹各自聲明不服，提起上訴，鄭
    陳菜妹並為訴之追加，請求鄭資英應返還新臺幣（下同）47
    22萬1948元予兩造公同共有。而鄭資英提起第二審上訴時，
    雖繳納裁判費5萬2881元（見本院卷一第35頁），惟鄭陳菜
    妹起訴時主張鄭明發所遺財產之交易價值合計1億4820萬459
    1元（含鄭明發對鄭資英之返還存款債權4722萬1948元），
    扣除鄭陳菜妹起訴時主張鄭明發所負夫妻剩餘財產差額分配
    款債務1394萬9544元後為1億3425萬5047元（見原審101年度
    家調字第1089號卷第9頁），按鄭陳菜妹應繼分比例1/6計算
    為2237萬5841元（1億3425萬5047元×1/6＝2237萬5841元， 
    元以下四捨五入），應以此核定為本件分割遺產之訴之訴訟
    標的價額，此部分案件上訴時，其訴訟標的價額及上訴利益
    額，亦以此為準，不因被告或原告提起上訴而有所歧異，亦
    不因上訴人僅就部分遺產標的聲明不服而有不同，是鄭資英
    對原判決提起第二審上訴，其上訴利益應核定為2237萬5841
    元，應繳第二審裁判費31萬3416元，扣除鄭資英已繳納之5
    萬2881元（見本院卷一第35頁），尚應補繳第二審裁判費26
    萬535元。又本院以108年度重家上字第33號判決（下稱系爭
    判決）判命鄭資英應返還4722萬1948元予兩造公同共有；鄭
    明發所遺如系爭判決附表四所示之遺產，應按系爭判決附表
    四「分割方法」欄位所示之方法分割，鄭資英不服，提起第
    三審上訴，惟未據繳納裁判費，亦未委任律師或具律師資格
    之關係人為訴訟代理人。而關於鄭資英應返還4722萬1948元
    予兩造公同共有之部分，依前開說明，應以公同共有債權之
    全部，計算其訴訟標的之價額，故此部分訴訟標的價額核定
    為4722萬1948元，分割遺產部分之訴訟標的價額則核定為22
    37萬5841元，前開請求雖訴訟標的不同，惟自經濟上觀之，
    其訴訟目的一致，不超出終局標的範圍，訴訟標的價額應以
    其中價額最高者定之。準此，應以較高者即4722萬1948元核
    定為鄭資英第三審上訴之訴訟標的價額，應徵第三審裁判費
    64萬1436元。茲限鄭資英應於收受本裁定正本送達翌日起7
    日內向本院補繳第二審裁判費26萬535元、第三審裁判費64
    萬1436元，合計90萬1971元，並補提委任律師或具律師資格
    之關係人為訴訟代理人之委任狀，如逾期未補正，即駁回其
    第三審上訴。爰裁定如主文。
中　　華　　民　　國　　110 　年　　5 　　月　　5 　　日
                  家事法庭  
                        審判長法  官  蔡和憲 
                              法  官  邱靜琪  
                              法  官  湯千慧
正本係照原本作成。
核定訴訟標的價額部分，如不服裁定得於收受送達後10日內向本
院提出抗告狀，並繳納抗告費新臺幣1千元。
其餘部分不得抗告。
中　　華　　民　　國　　110 　年　　5 　　月　　6 　　日
　　　　　　　　　　    　　　書記官  林初枝